【裁判字號】    91,交易,742
【裁判日期】    920620
【裁判案由】    過失傷害
【裁判全文】
臺灣高雄地方法院刑事判決                        九十一年度交易字第七四二號
    公  訴  人  臺灣高雄地方法院檢察署檢察官
    被      告  甲○○
右列被告因過失傷害案件，經檢察官提起公訴（九十一年度偵字第二五一九一號），
本院判決如左：
    主  文
甲○○從事業務之人，因業務上之過失傷害人，處有期徒刑參月，如易科罰金以參佰
元折算壹日。
    事  實
一、甲○○考領有普通大貨車之駕駛執照，平日以採收水果為業，並以駕駛貨車載運
    採收之水果為其附隨業務，係從事駕駛業務之人，於民國九十一年四月二十七日
    下午一時三十二分許，駕駛車牌號碼ＶＥ─八九五二號自用小貨車，沿高雄縣鳥
    松鄉○○路由西往東方向行經該路與美庄路之交岔路口時，本應注意汽車行駛至
    交岔路口，轉彎車應讓直行車先行及汽車行駛時，駕駛人應注意車前狀況，隨時
    採取必要之安全措施，且當時天候晴朗、日間自然光線、路面狀態乾燥無缺陷、
    視距良好，依其智識、能力又無不能注意之情事，竟疏未注意及此，即貿然左轉
    彎至美庄路，適有丙○○騎乘車牌號碼ＺＹＦ─六八七號輕型機車後載乙○○，
    沿美山路對向直行至該交岔路口，亦疏未注意該路段行車速限為時速四十公里及
    汽車行駛時，駕駛人應注意車前狀況，隨時採取必要之安全措施，即貿然以時速
    五十公里之速度穿越該路口，致甲○○所駕駛之自用小貨車閃避不及，以右前車
    頭撞擊丙○○所騎乘機車之左前車頭，丙○○、乙○○二人因而倒地，丙○○受
    有左膝前、後十字韌帶、內側韌帶、外側半月板撕裂、左股骨骨折、左膝脫臼等
    傷害，乙○○則受有左股骨骨折之傷害，甲○○肇事後立即請路人代為報案，並
    留在肇事現場，對未發覺之犯罪，主動向到場處理之警員坦承肇事，而接受裁判
    。
二、案經丙○○、乙○○訴由高雄縣警察局仁武分局報告臺灣高雄地方法院檢察署檢
    察官偵查起訴。
    理  由
一、右揭犯罪事實，業據被告甲○○於警訊及本院審理中坦承不諱，核與告訴人丙○○、乙○○於警、偵訊及本院審理中指訴之情節大致相符，復有道路交通事故調
    查報告表一份、現場照片八幀、診斷證明書三紙附卷可稽。按汽車行駛至交岔路
    口，轉彎車應讓直行車先行；又汽車行駛時，駕駛人應注意車前狀況，並隨時採
    取必要之安全措施，道路交通安全規則第一百零二條第一項第六款及同法第九十
    四條第三項等分別定有明文。被告既考領有駕駛執照，有前揭道路交通事故調查
    報告表可查，理應注意上開規定，且依當時天候晴朗、日間自然光線、路面狀態
    乾燥無缺陷、視距良好等情況，並無不能注意之情事，竟疏未注意及此，因而肇
    事，自有應注意、能注意而未注意之過失，臺灣省高屏區車輛行車事故鑑定委員
    會鑑定結果亦同此認定，此有該會高屏澎鑑字第九二０三四九號鑑定意見書一份
    在卷可佐。而告訴人丙○○、乙○○因本件車禍事故受有前揭傷害，與被告之過
    失駕駛行為亦有相當因果關係。至告訴人丙○○以超越該路段行車速限時速四十
    公里之速度通過該交岔路口，且未注意車前況狀，致不及閃避，業據其陳述在卷
    ，並有前揭道路交通事故調查報告表可參，雖就本件事故之發生與有過失，然被
    告仍不得以此解免過失之責。綜上所述，本案事證明確，被告犯行應堪認定。
二、按刑法上所謂業務，係指個人基於其社會地位繼續反覆所執行之事務，其主要部
    分之業務固不待論，即為完成主要業務所附隨之準備工作與輔助事務，亦應包括
    在內，最高法院七十一年度台上字第一五五號判例意旨參照。被告甲○○平日
    以採收水果為業，並駕駛上開自用小貨車載運所採收之水果，業據被告於本院審
    理中供承在卷，顯係以駕駛上開自用小貨車載運採收之水果為其附隨業務，為從
    事駕駛業務之人，故核被告所為，係犯刑法第二百八十四條第二項前段之業務過
    失傷害罪。公訴意旨漏未斟酌此點，而認被告係犯同條第一項前段之普通過失傷
    害罪，尚有未洽，惟其基本事實同一，本院自應予以審理，並變更其起訴法條。
    被告以一過失行為，同時致告訴人丙○○、乙○○二人受傷，觸犯二過失傷害罪
    ，為想像競合犯，應依刑法第五十五條之規定從一重之過失傷害罪處斷。另被告
    於肇事後上開犯行未被發覺前，即請路人代為報案，並留在肇事現場，對未發覺
    之犯罪，主動向到場處理之警員坦承肇事，而接受裁判，業據被告供述及證人即
    到場處理警員歐啟文於本院審理中證述在卷，核與刑法第六十二條前段規定之自
    首要件相符，依法應減輕其刑。審酌被告駕車未注意上開交通規則，因而肇事，
    致告訴人二人受有前揭傷害，迄今未與告訴人二人達成和解，惟念其犯後坦承犯
    行，態度良好，且告訴人丙○○就本件車禍之發生亦與有過失等一切情狀，量處
    如主文所示之刑，並諭知易科罰金之折算標準。
據上論斷，應依刑事訴訟法第二百九十九條第一項前段、第三百條，刑法第二百八十
四條第二項前段、第五十五條、第六十二條前段、第四十一條第一項，罰金罰鍰提高
標準條第一條前段、第二條，判決如主文。
本案經檢察官陳碧霞到庭執行職務。
中      華      民      國      九十二      年      六    月    二十    日
                                  臺灣高雄地方法院刑事庭
                                      審判長法  官 黃三友
                                            法  官 黃宗揚
                                            法  官 王雅苑
右正本證明與原本無異。
如不服本判決，應於判決送達後十日內，向本院提出上訴狀。
                                            書記官 黃琬婷
中      華      民      國      九十二      年      六    月    二十    日
附錄法條：
中華民國刑法第二百八十四條
 (過失傷害罪)
從事業務之人，因業務上之過失傷害人者，處一年以下有期徒刑、拘役或
一千元以下罰金，致重傷者，處三年以下有期徒刑、拘役或二千元以下罰
金。


司法院資訊處製作；財團法人民間司法改革基金會備份。
